【裁判字號】    95,訴,3884
【裁判日期】    951229
【裁判案由】    毒品危害防制條例
【裁判全文】
臺灣高雄地方法院刑事判決              95年度訴字第3884號
公  訴  人  臺灣高雄地方法院檢察署檢察官
被      告  乙○○
上列被告因違反毒品危害防制條例案件，經檢察官提起公訴（95
年度毒偵字第7663號），嗣被告於本院準備程序進行中，就被訴
事實為有罪之陳述，經合議庭裁定由受命法官獨任適用簡式審判
程序審理，本院判決如下：
    主  文
乙○○施用第一級毒品，累犯，處有期徒刑壹年。扣案之第一級
毒品海洛因壹小包（檢驗前零點零肆肆公克，檢驗後零點零貳玖
公克）；又施用第二級毒品，累犯，處有期徒刑捌月。扣案之第
二級毒品甲基安非他命肆小包（分別為：驗前淨重零點零公克
，驗後淨重零點零貳捌公克；驗前淨重零點零公克，驗後淨
重零點零壹公克；驗前淨重零點貳壹公克，驗後淨重零點貳零
捌公克；驗前淨重零點壹玖公克，驗後淨重零點壹捌捌公克）。
應執行有期徒刑壹年陸月。扣案第一級毒品海洛因壹小包（檢驗
前零點零肆肆公克，檢驗後零點零貳玖公克）、第二級毒品甲基
安非他命肆小包（分別為：驗前淨重零點零公克，驗後淨重零
點零貳捌公克；驗前淨重零點零公克，驗後淨重零點零壹
公克；驗前淨重零點貳壹公克，驗後淨重零點貳零捌公克；驗前
淨重零點壹玖公克，驗後淨重零點壹捌捌公克），均沒收銷燬之
。
    事  實
一、乙○○前因違反麻醉藥品管理條例等案件，經本院以84年度
    訴字第1385號判處應執行有期徒刑8 年6 月確定，其入監服
    刑後，經假釋、撤銷假釋，而於民國93年12月12日縮刑期滿
    執行完畢。又其另因施用毒品案件，經本院裁定送觀察、勒
    戒後，因認有繼續施用毒品之傾向，再經本院以89年度毒聲
    字第9292號裁定令入戒治處所施以強制戒治，於90年4 月19
    日因停止處分而出所，並於同年11月27日戒治期滿而執行完
    畢，而由臺灣高雄地方法院檢察署檢察官於同年12月10日，
    以90年度戒毒偵字第1305號為不起訴處分確定。其又於94年
    間因施用第一、二級毒品案件，再經本院以94年度訴字第44
    41號判處應執行有期徒刑1 年2 月確定（此部分目前執行中
    ）。
二、詎其仍不知悔改及戒絕毒癮，明知海洛因及甲基安非他命分
    別係毒品危害防制條例第2 條第2 項第1 款及第2 款明定之
    第一、二級毒品，不得施用或持有，仍於前述強制戒治執行
    完畢後5 年內，基於反覆持續施用第一級毒品海洛因之單一
    行為決意，於95年7 月3 日晚間7 時許起至95年9 月27日晚
    間6 時許止，在其位於高雄市○○區○○街20號之自宅內，
    以將第一級毒品海洛因摻入香煙內點燃吸食之方式，平均每
    3 日施用1 次，而接續施用毒品海洛因多次。另基於反覆持
    續施用施用第二級毒品甲基安非他命之單一行為決意，於95
    年7 月3 日晚間7 時許起至95年9 月27日上午9 時許止，在
    上開住所內，以將第二級毒品甲基安非他命放在玻璃球內燒
    烤之方式，平均1 日施用甲基安非他命2 次，而接續施用毒
    品甲基安非他命多次。
三、嗣先於同年月3 日晚間10時40分許，其與廖明笙駕車行經高
    雄市○○區○○路與和平路口時，為警攔查，並經其同意後
    採尿送驗，檢驗結果則呈嗎啡及甲基安非他命陽性反應。後
    於95年9 月27日23時40分許，在高雄市三民區○○○路887
    之5 號前，因形跡可疑為警盤查，當場扣得第一級毒品海洛
    因1 小包（檢驗前0.044 公克，檢驗後0.029 公克）、第二
    級毒品甲基安非他命4 小包（分別為：驗前淨重0.03公克，
    驗後淨重0.028 公克；驗前淨重0.033 公克，驗後淨重0.03
    1 公克；驗前淨重0.21公克，驗後淨重0.208 公克；驗前淨
    重0.19公克，驗後淨重0.188 公克），並經乙○○同意採尿
    送驗後，始知上情。
四、案經高雄市政府警察局報請臺灣高雄地方法院檢察署檢察官
    偵查起訴。
    理  由
壹、程序部分：
    本件被告乙○○所犯為死刑、無期徒刑或最輕本刑為3 年以
    上有期徒刑以外之罪，其於準備程序中就被訴事實為有罪之
    陳述，經法官告知簡式審判程序之旨，並聽取公訴人及被告
    之意見後，依刑事訴訟法第273 條之1 第1 項規定，裁定由
    受命法官獨任進行簡式審判程序，合先敘明。
貳、實體部分：
一、上揭事實，已據被告於本院審理中坦承不諱，且其於95年7
    月4 日、95年9 月27日為警查獲後所採驗之尿液，經送往高
    雄市立凱旋醫院以GC/MS 方法（氣相層析/ 質譜儀法）檢驗
    ，結果均確呈第一級毒品海洛因代謝後嗎啡及第二級毒品甲
    基安非他命之陽性反應，此有該醫院95年7 月17日檢體編號
    L8-95009號、95年10月10日檢體編號H-320 號濫用藥物尿液
    檢驗報告各1 紙可稽（參95年度毒偵字第7663號卷第15頁、
    95年毒偵字第8278號卷第25頁）；另扣案之不明粉末1 小包
    （檢驗前0.044 公克，檢驗後0.029 公克），經送往前開醫
    院鑑定，結果確呈第一級毒品海洛因陽性反應，此該醫院95
    年12月18日高市凱醫驗字第3028號濫用藥物成品檢驗鑑定書
    1 紙在卷可佐（參本院95年度訴字第3884號卷第52頁）。又
    扣案之不明晶體4 小包（分別為：驗前淨重0.03公克，驗後
    淨重0.028 公克；驗前淨重0.033 公克，驗後淨重0.031 公
    克；驗前淨重0.21公克，驗後淨重0.208 公克；驗前淨重0.
    19公克，驗後淨重0.188 公克），經送請高雄醫學大學附設
    中和紀念醫院檢驗，結果均呈第二級毒品甲基安非他命之陽
    性反應，此有上開醫院報告編號0000-000號、0000-000號、
    0000-000號、0000-000號之檢驗報告存卷可參（參本院上開
    卷第54頁至第57頁），足認被告上開自白確與事實相符，洵
    堪採為論罪科刑之依據。
二、又被告前曾因施用毒品案件，經送觀察、勒戒及強制戒治，
    而於90年4 月19日因停止處分出所，並於同年11月27日戒治
    期滿而執行完畢等情，業如事實欄一之所述，復有臺灣高等
    法院被告前案紀錄表、被告刑案資料查註紀錄表、全國施用
    毒品案件紀錄表各1 份在卷可稽，被告於前開強制戒治執行
    完畢釋放後，5 年內再為本件施用毒品犯行，自應依法論罪
    科刑。是以本件事證明確，被告犯行堪以認定。
三、論罪科刑部分：
  (一)按海洛因、甲基安非他命分別係毒品危害防制條例第2 條第
    2 項第1 、2 款所稱之第一、二級毒品，是被告施用海洛因
    、甲基安非他命之行為，分別係犯該條例第10條第1 項之施
    用第一級毒品罪、同條第2項之施用第二級毒品罪。
  (二)被告持有第一、二級毒品，嗣進而施用之，持有之低度行為
    應為施用之高度行為所吸收，不另論罪。
  (三)另按，刑事法若干犯罪行為態樣，本質上即具有反覆、延續
    實行之特質，則行為人若基於單一犯意，在密切接近之一定
    時、地，持續實行之多次該等犯罪行為，而依社會通念，於
    客觀上認為符合一個反覆、延續性之行為概念者，於刑法評
    價上，即應僅成立一罪，學理上所稱「集合犯」即屬之。另
    判斷何種構成要件行為，可認符合上述概念，首先固應藉助
    文義解釋，惟當法條文義有所不明時，則須探究該犯罪處罰
    規範之目的為解釋，並參酌一般犯罪典型之實施型態予以綜
    合判斷。又並非所有構成要件之行為具有反覆實施之特質，
    即當然成立集合犯，而得評價為一罪，仍須行為人係基於單
    一犯意，在密切接近之一定時、地，持續實行之多次犯罪行
    為，而依社會客觀通念，認為符合一個反覆、延續性之行為
    概念，始得評價為一罪。因此，行為人之數次犯罪行為，在
    主觀上如係分別起意，或客觀上非係利用同一機會為之，在
    評價上即應成立數罪。由於毒品本具成癮性（毒品危害防制
    條例第2 條第1 項參照），施用者一經上癮，即難戒斷，在
    其主觀依賴毒品之心理下，須持續、密接施用毒品以解癮，
    再犯率高，否則難以承受毒癮發作之痛苦，是施用毒品行為
    ，本質上具有反覆實施之行為特性，得成立集合犯甚明。再
    者，參以被告於本院審理中自承：約3 日施用1 次海洛因、
    每日約施用甲基安非他命2 次，且係因剛執行徒刑完畢，找
    不到工作，心情不佳才施用一、二級毒品，後來找到工作後
    才開始慢慢減輕毒品用量，但是為警查獲時尚未戒掉等語（
    見本院前開卷第49-50 頁），是其施用毒品之間隔甚短，於
    密切接近之時間內多次施用毒品，而係因當時無業心情不佳
    始施用毒品，則主觀上當係基於單一犯意，而為該等多次施
    用第一級毒品海洛因、第二級毒品甲基安非他命犯行，從而
    ，其上開施用第一級毒品海洛因、第二級毒品甲基安非他命
    犯行，應各依集合犯論以一罪。
  (四)至被告於95年9 月27日18時許，在上址以將第一級毒品海洛
    因摻入香菸內點燃施用；及於95年9 月23日20時許及95年9
    月25日20時許，同在上址，以將第二級毒品甲基安非他命放
    在玻璃球內燒烤方式施用2 次之犯行（即臺灣高雄地方法院
    檢察署95年度毒偵字第8278號），雖未據檢察官提起公訴，
    惟與起訴之施用第一、二級毒品犯行，既分別有集合犯之實
    質上一罪關係，自均為起訴效力所及，本院得併予審理，附
    此敘明。
  (五)又被告前因違反麻醉藥品管理條例等案件，經本院以84年度
    訴字第1385號判處應執行有期徒刑8 年6 月確定，期間經假
    釋、撤銷假釋，而於93年12月12日縮刑期滿執行完畢而出獄
    之事實，有前開刑案資料查註紀錄表、前案紀錄表各1 份附
    卷可稽。詎其於前開有期徒刑執行完畢後5 年內，復故意犯
    本案有期徒刑以上之罪，應依刑法第47條第1 項之規定，論
    以累犯，並分別就被告施用第一、二級毒品罪，加重其刑。
  (六)爰審酌被告前已因施用毒品案件經觀察、勒戒及強制戒治，
    並經判處應執行有期徒刑1 年2 月確定，均如前述，本應徹
    底戒除毒癮，不料其竟仍繼續施用毒品，已如上述，顯見其
    並無戒除毒害之決心，本不宜寬貸，惟念其犯後坦承犯行，
    施用毒品乃自戕一己之身體健康，並具有病患性人格之特質
    ，行為本身對社會所造成之危害並非直接、鉅大，除毒品案
    件外，未有其他暴力、財產犯罪前科紀錄及其犯罪手段、動
    機、目的、施用毒品之次數、頻率等其他一切情狀，分別量
    處如主文所示之刑，並定其應執行之刑，以資懲儆。
四、沒收部分：
    末按查獲之第一、二級毒品及專供製造或施用第一、二級毒
    品之器具，不問屬於犯人與否，均沒收銷燬之，毒品危害防
    制條例第18條第1 項前段定有明文。查扣案之不明粉末1 小
    包（檢驗前0.044 公克，檢驗後0.029 公克）、不明晶體4
    小包（檢驗前0.044 公克，檢驗後0.029 公克）、第二級毒
    品甲基安非他命4 小包（分別為：驗前淨重0.03公克，驗後
    淨重0.028 公克；驗前淨重0.033 公克，驗後淨重0.03 1公
    克；驗前淨重0.21公克，驗後淨重0.208 公克；驗前淨重0.
    19公克，驗後淨重0.188 公克），經鑑定結果分別確含第一
    級毒品海洛因、第二級毒品甲基安非他命之成分，業如上述
    ，且該包裝袋因與其內之毒品業已無法析離，應將之同視為
    第一級毒品，從而不問屬於犯人與否，爰併依上開規定宣告
    沒收銷燬之。而鑑驗所耗損之毒品，既已費失，自無庸宣告
    沒收銷燬。
據上論斷，應依刑事訴訟法第273 條之1 第1 項、第284 條之1
、第299 條第1 項前段，毒品危害防制條例第10條第1 項、第2
項、第18條第1 項前段，刑法第11條、第47條第1 項、第51條第
5 款，判決如主文。
本案經檢察官甲○○到庭執行職務。
中    華    民    國    95    年    12    月    29    日
                  刑事第八庭    法  官  李育信
以上正本證明與原本無異。
如不服本判決，應於收受送達後10日內向本院提出上訴書狀。
中    華    民    國    95    年    12    月    29    日
                                書記官  廖佳玲
附錄本案論罪科刑法條：
毒品危害防制條例第10條第2項
施用第一級毒品者，處6月以上5年以下有期徒刑。
施用第二級毒品者，處3年以下有期徒刑。


司法院資訊處製作；財團法人民間司法改革基金會備份。
